臺灣板橋地方法院民事判決　　　　　　　96年度訴字第1993號
原　　　告　乙○○
被　　　告　展明營造工程有限公司
法定代理人　甲○○
上列當事人間請求清償借款等事件，經本院於民國96年10月8 日
言詞辯論終結，判決如下：
    主  文
被告應給付原告新臺幣壹佰伍拾萬元，及自民國九十六年七月三
十一日起至清償日止，按週年利率百分之六計算之利息。
訴訟費用由被告負擔。
    事實及理由
一、原告起訴主張：緣原告因借貸關係取得由訴外人洪崑章所交
    付發票人為被告，票號為SZ0000000 號，票面金額新台幣（
    下同）1,500,000 元之支票1 紙（下稱系爭支票）。然屆期
    經提示，竟未獲付款，被告顯有不欲付款之不履行或不能履
    行之事實。為此，爰依消費借貸及票據法律關係，提起本件
    訴訟，請求法院擇一為有利原告之判決等語，並聲明求為判
    決：被告應給付原告1,500,000 元，及自支付命令送達翌日
    起至清償日止，按週年利率百分之6計算之利息。
二、被告則以：系爭支票雖確實是被告所開立，且支票背面有關
    「甲○○」之簽名，亦屬真實，惟被告並未向原告借款。蓋
    系爭支票乃是因被告為向訴外人洪崑章即原告之弟借款所簽
    發，並由被告之法定代理人甲○○個人背書後，交付予訴外
    人洪崑章，然訴外人洪崑章於收受系爭支票後並未將票載款
    項依約匯入被告帳戶內，被告自無庸負責等語，資為抗辯。
    並聲明求為判決：駁回原告之訴。
三、按票據債務人不得以自己與發票人或執票人之前手間所存抗
    辯之事由對抗執票人，票據法第13條前段定有明文。又票據
    行為為不要因行為，即不以給付之原因為要素而成立之行為
    ，凡簽名於票據之人，不問原因如何，均須依票上所載文義
    負責，除執票人取得票據係出於惡意或詐欺者外，發票人不
    得以自己與執票人之前手間所存抗辯之事由對抗執票人（最
    高法院49年臺上字第678 號判例意旨參照）。經查，原告主
    張執有被告所簽發，經被告之法定代理人李清寶個人及訴外
    人洪崑章背書，發票日為民國96年5 月26日，以台北富邦銀
    行社子分行為付款人，票號SZ0000000 號、面額1,500,000
    元之支票1 紙。詎屆期提示，竟遭退票之事實，業據原告提
    出支票暨退票理由單影本各1 份為證，且為被告所不爭執，
    堪信為真。被告雖抗辯其簽發系爭支票係為向訴外人洪崑章
    借款，惟訴外人洪崑章收受系爭支票後並未依約將該款項匯
    入被告帳戶內云云，然被告既自認系爭支票確係其所簽發，
    依上說明，即應負票據上之責任。至訴外人洪崑章於收受支
    票後，有無將款項匯入被告帳戶內等情，乃係屬被告與訴外
    人洪崑章間所存之抗辯事由，揆諸上揭票據法第13條前段規
    定及最高法院判例意旨，被告尚不得以其與原告前手即訴外
    人洪崑章間所存之抗辯事由對抗執票之原告。易言之，被告
    上開所辯，縱令屬實，除執票人即原告取得票據係出於惡意
    或詐欺者外，被告仍應負票據發票人之責任。
四、被告雖又抗辯原告取得系爭支票係屬惡意取得云云，惟未提
    出任何證據以資證明，其所辯已難採信。更何況，原告於本
    院審理時業經當庭陳稱：「當初是甲○○與洪崑章在支票背
    面簽名後交給我的，因為甲○○與洪崑章標到工程要跟我借
    款週轉，是他們兩人拿這張票背書之後跟我借款，而錢我是
    存到洪崑章在台北富邦銀行00000000000-0 支票帳戶內，時
    間分別是96年3 月17日、96年3 月30日、96年4 月20日，金
    額分別是50萬元、50萬元、45萬元，差額的5 萬元是洪崑章
    另外向我拿現金，說是要付工人的工錢。當初借款的所有細
    節都是我弟弟洪崑章跟我談的，我並沒有跟甲○○就借款這
    件事情有接觸過，是我跟我弟弟說除了開票之外，還要有兩
    人背書，我才願意借錢，所以借錢的時候只有我弟弟1 個人
    來，他拿這張支票給我的時候，後面的背書都已經簽名了，
    所以我才借錢，且是把大部分的錢匯到我弟弟的帳戶內，除
    了現金5 萬元是親手交給我弟弟。」等語綦詳（見本院卷第
    20頁），並提出與所述相符之台北富邦銀行支票存款送款單
    3 份（見本院卷第22頁至第24頁）為證，且被告對於上開送
    款單證物之真正亦表示沒有意見（見本院卷第21頁），益徵
    原告取得系爭支票應非出於惡意且有支付相當之對價甚明。
    依此，被告僅空言辯稱原告係惡意取得系爭支票，且迄至本
    院言詞辯論終結時止，均未提出任何確切證據以供本院審酌
    ，自難認其上揭所辯為可採。揆諸首揭說明，自應負票據發
    票人之責任。
五、從而，原告依據票據之法律關係，請求被告給付系爭支票之
    票款1,500,000 元，及自支付命令送達翌日即96年7 月31日
    起至清償日止，按週年利率6 ％計算之利息，即屬於法有據
    ，為有理由，應予准許。
六、結論：本件原告之訴為有理由，依民事訴訟法第78條，判決
    如主文。
中　　華　　民　　國　　96　　年　　10　　月　　31　　日
                  民事第一庭法　官　黃若美
以上正本係照原本作成
如對本判決上訴，須於判決送達後20日內向本院提出上訴狀
中　　華　　民　　國　　96　　年　　10　　月　　31　　日
                            書記官　洪惠玲
